最高法院刑事判決　　　　　　　　　　　　　　　九十一年度台上字第六三九七號
　　上　訴　人　甲○○
　　選任辯護人　林憲同律師
右上訴人因業務過失致人於死案件，不服台灣高等法院中華民國八十九年八月十五日
第二審更審判決（八十九年度交上更(一)字第二十四號，起訴案號：台灣板橋地方法院
檢察署八十六年度偵字第二八○○號），提起上訴，本院判決如左：
    主  文
上訴駁回。
    理  由
按刑事訴訟法第三百七十七條規定，上訴於第三審法院，非以判決違背法令為理由，
不得為之。是提起第三審上訴，應以原判決違背法令為理由，係屬法定要件。如果上
訴理由狀並未依據卷內訴訟資料，具體指摘原判決不適用何種法則或如何適用不當，
或所指摘原判決違法情事，顯與法律規定得為第三審上訴理由之違法情形，不相適合
時，均應認其上訴為違背法律上之程式，予以駁回。本件上訴意旨略稱：(一)原判決事
實認定上訴人所駕駛之大客車（下稱大客車）之車身中央先行擦撞被害人之機車（下
稱機車），致使被害人倒地後輾斃被害人云云，完全錯誤。因依證人吳啟祥於偵查中
之證述，乃係機車與大客車右前方發生擦撞，又依一般物理法則，機車若因大客車之
擦撞而倒地，即應倒向右方，而不可能倒向左方（參見肇事現場圖之描繪），原審依
證人陳威宏等人於偵審中之證述，認大客車侵逼擦撞機車，致被害人人車倒地，顯違
經驗法則，上訴人此部分抗辯，原審未明何以不足採，又其判決理由認因大客車強
行超車，致機車重心不穩向左傾斜而與大客車相撞云云，亦與證人盧政和、陳威宏、
陳敬麟、吳啟祥於歷審供證大客車先行擦撞機車，機車始倒地之證言不符。又從大客
車刮痕位置係在「統」字下方，底盤往上約十五公分處之處，其刮痕高低位置與機車
把手高度並不相符等情，亦足以推翻原判決所稱大客車侵逼擦撞機車之認定；從刮痕
十分接近地面且為一長約數十公分之平行方向刮痕，亦足認並非機車傾斜後始與大客
車擦撞；依證人盧政和於警訊中供稱：死者車速約為一小時三十五公里，則斷無可能
在如此車速之下重心不穩向左傾斜。又依證人陳威宏、陳敬麟供稱：大客車突由外側
車道向右切入後，再急速向左行駛云云，則大客車擦撞機車之位置，設非右前車頭，
即為右後車尾，而不可能為車身中段，如此證據上之矛盾，乃至肇禍事實之認定，原
審亦未盡調查之能事，原判決有適用法則不當，理由矛盾或理由不備及應於審判期日
調查之證據未予調查之違法。(二)依證人盧政和、陳大華及上訴人於偵審中之供述，可
知陳威宏雖報案在先，然其僅陳明案發事實，並未指明上訴人之姓名，又上訴人於警
員陳大華到達現場令其下車後即向警員自首是自己肇禍之事實，顯已符自首之要件，
原審未查明於員警訊問前，上訴人是否已先行自首，又上訴人肇事後即行下車欲送被
害人就醫，因遭盧政和等人追打始躲回車上，且肇事後誠心委由統聯公司人員協助解
決，亦曾欲前往拜祭被害人，上訴人為勞工階級，子女需賴上訴人扶養，肇事發生於
凌晨三點多，被害人與友人在外遊蕩，且併排騎行，上訴人仍為家計奔波，原審未考
量上情，亦未傳喚證人姚仕雄查證上訴人是否欲前往喪宅慰問，逕認定上訴人無自首
情事，亦無悔改之意而科處上訴人重刑，亦有判決不適用法則及應於審判期日調查之
證據未予調查之違法等語。
惟查原判決認定上訴人有事實欄所載之犯行，因而撤銷第一審判決，改判仍論處上訴
人業務過失致人於死罪刑，係依憑上訴人於偵查中供承其大客車向右側外側車道偏才
撞倒被害人等語；證人盧政和、陳威宏、陳敬麟、吳啟祥於偵審中證稱：上訴人將大
客車自內側車道駛入右側外車道，欲將右方由施浩宗、陳敬麟所騎乘機車逼至最右邊
路旁，致施浩宗之機車閃躲不及，擦撞大客車因而人車倒地，施浩宗遭大客車右後車
輪輾過當場死亡等語，佐以卷附檢察官督同法醫師相驗被害人施浩宗屍體所填具之相
驗屍體證明書、驗斷書、相驗筆錄以及車輛行車事故鑑定委員會及覆議委員會鑑定認
上訴人駕駛大客車變換車道，未保持安全距離為肇事原因之鑑定意見書及覆議意見書
等事證，為其論罪之基礎。並明：(一)上訴人於檢察官偵查中已自白大客車有撞及機
車等語。且大客車右側車身確有擦撞機車之刮痕，亦有照片附卷可憑（見偵查卷第三
十三頁照片），至該擦痕痕跡雖在車身中央，統聯客運之「統」字下方，底盤往上約
十五公分處，位置較機車停止時手把略低，但機車遭大客車強行超車，因閃躲大客車
重心不穩自會左右傾斜，機車車身高度因傾斜而偏低，向左傾斜與大客車擦撞，造成
該大客車刮痕，並無不符。上訴人所辯：被害人騎機車與其友人機車相撞倒地遭大客
車輾過云云，並不足採信。(二)依台北縣警察局三重分局（下稱三重分局）函復稱：本
案係死者同伴報案，再由該分局執勤人員通知三重派出所警員趕至現場等情以及警員
陳大華於原審證稱：其至現場，被告（指上訴人）坐在駕駛座上，沒有下來，我敲車
子玻璃叫他下來，之前盧政和等已經告訴我是統聯司機肇事，被告經我訊問，才回答
我的問題等語，足認上訴人並無自首情事。(三)審酌上訴人因不滿前方機車擋住妨礙其
行車，惡性超車為危險駕駛兼為洩憤而肇事，過失情節重大，雖其及所屬客運公司已
與被害人家屬和解，惟被害人之母施程桂花一再到庭哭訴上訴人迄未至喪宅慰問，令
其一直氣憤不能原諒上訴人等情以及上訴人犯罪後於法院審理中一再誣指被害人係與
其友人機車擦撞倒地，推諉責任，無悔改之意等一切犯罪情狀，應科以如原判決主文
之刑罰等理由綦詳。又按(一)刑法第六十二條之所謂發覺，係指該管公務員已知犯罪事
實並知犯罪人為何人而言。原審依憑三重分局復函及警員陳大華之證述，認警員陳大
華於至肇事現場訊問上訴人之前，已知坐在大客車上之司機（即上訴人）係犯罪人，
縱尚不知其姓名，然已發覺其犯罪，上訴人之接受訊問回答，並不符自首要件，其認
定核無不合。(二)原判決論定上訴人犯行，已詳予明依憑認定之證據及取捨判斷證據
之理由，對於科處上訴人刑罰，亦明已審酌前揭犯罪情狀，以為科刑輕重之標準，
其採證認事及量刑，均核無不合，尚難遽指原判決有查證未盡，不適用法則或適用不
當、理由不備或理由矛盾等違誤。其餘上訴意旨，徒憑己見，就原審採證認事職權之
行使及原判決已論斷說明事項，重複為事實之爭辯，亦非適法之第三審上訴理由。上
訴意旨指摘各項，核與法律所規定得為第三審上訴理由之違法情形不相適合，其上訴
違背法律上之程式，應予駁回。
據上論結，應依刑事訴訟法第三百九十五條前段，判決如主文。
中      華      民      國    九十一    年     十一     月     十四     日
                              最高法院刑事第十一庭
                                  審判長法官  呂  潮  澤
                                        法官  白  文  漳
                                        法官  陳  世  雄
                                        法官  孫  增  同
                                        法官  林  開  任
      右正本證明與原本無異
                                              書  記  官
中      華      民      國    九十一    年     十一     月     十九     日
